臺灣高等法院刑事判決　　　　　　　　　　　　九十一年度上更(一)字第七四五號
　　上訴人　即
　　被　　　告　甲○○
右上訴人因毒品危害防制條例案件，不服臺灣台北地方法院九十年度訴字第一三二七
號，中華民國九十一年三月二十一日第一審判決（起訴案號：臺灣台北地方法院檢察
署九十年度毒偵字第二四八六號；移送併辦案號：同署九十一年度毒偵字第二○號）
提起上訴，本院判決後，由最高法院發回更審，本院判決如左：
    主  文
原判決撤銷。
甲○○連續施用第一級毒品，累犯，處有期徒刑拾月。
扣案之包裝袋參只及分裝鏟貳支內所含第一級毒品海洛因殘渣（量微無法秤重）沒收
銷燬、該包裝袋參只、分裝鏟貳支均沒收。
    事  實
一、甲○○前於民國八十四年間，曾因違反肅清煙毒條例案件，經本院判處有期徒刑
    二年二月確定，於八十七年六月二十九日因縮短刑期假釋期滿而執行完畢；復於
    八十九年間因誣告罪經台灣台北地方法院判處有期徒刑四月確定，甫於九十年一
    月二十二日執行完畢。嗣於八十九年間因施用毒品案件，經原審法院於八十九年
    一月十三日以八十九年度毒聲字第九四號裁定送觀察、勒戒後，認有繼續施用毒
    品之傾向，再於八十九年三月三十一日以八十九年度毒聲字第八○六號裁定令入
    戒治處所施以強制戒治，期滿後由臺灣臺北地方法院檢察署檢察官於九十年五月
    十七日以九十年度戒毒偵字第一○七號不起訴處分確定，詎其猶不知悔改，於五
    年內復基於概括犯意，自九十年五月間某日起至同年九月二十五日下午二時許（
    起訴書略載為九十年五、六月間至九十年九月二十五日二十時十分許採尿前二十
    六小時內某時分止），在臺北市○○街一一八巷六八弄二號其住處及臺北縣永和
    市○○路二十一之一號友人楊澤棣住處，以將海洛因捲入香菸吸用之方法，連續
    多次施用第一級毒品海洛因，約每三日一次。嗣先於九十年八月三十一日晚上八
    五日下午五時三十分許，在其前揭通北街住處再度為警查獲，並扣得其所有，內
    含海洛因殘渣（量微無法驗重）之包裝袋三只與吸管分裝鏟二支、非其所有之注
    射針筒二支。
二、案經臺北縣警察局海山分局報請臺灣臺北地方法院檢察署檢察官偵查起訴。
    理  由
壹、程序部分
    被告甲○○經合法傳喚無正當之理由不到庭，爰不待其陳述，逕行判決，合先敘
    明。
貳、實體部分
一、認定被告犯罪事實所憑的證據及理由：
    (一)右揭犯罪事實，迭據上訴人即被告甲○○於警訊及偵審中坦承不諱（見偵字第
      二四八六號卷第七頁正面、第二十三頁正面、原審卷第三十一、四十二、四十
      三頁、本院上訴字卷第十五、十六、三十九、四十頁、本院更字卷第二十六頁
      ）。
    (二)其經警先後於九十年八月三十一日及同年九月二十五日所採尿液，送請昭信科
      技顧問股份有限公司以酵素免疫分析法、氣相層析質譜分析法檢驗結果，均呈
      嗎啡陽性反應，有毒品危害防制條例被移送者姓名及代號對照表、昭信公司九
      十年九月十二日及同年十月十二日濫用藥物陽性檢體檢驗報告各二紙足憑（見
      偵字第三五二八號影印卷第三十八、三十九頁、偵字第二四八六號卷第十三、
      三十七頁）。
    (三)又警方於九十年八月三十一日在台北縣板橋市○○街二一八號五樓五○二號房
      ，同時查獲被告及通緝犯王永輝，並於被告褲袋內扣得友人王永輝所有之針筒
      一支，有台北縣警察局海山分局扣押筆錄、扣押物品目錄表各一紙（見偵字第
      三五二八號影印卷第四至五頁）及上開針筒一支扣案可稽，且為被告所是認。
    (四)另警方於九十年九月二十五日在被告通北街住處查獲被告時，並扣得其所有之
      包裝袋三只、分裝鏟二支，有台北縣警察局海山分局扣押筆錄、扣押物品目錄
      表各一紙（見偵字第二四八六號卷第十頁、第十一頁）及該包裝袋三只、分裝
      鏟二支扣案為證，而該包裝袋、分裝鏟經送法務部調查局以氣相層析質譜儀分
      析法、化學分析法檢驗結果，確均有海洛因殘留其上（量微無法驗重），有該
      局九十一年二月四日調科壹字第○九一○○○三○○四○號檢驗通知書可按（
      見原審卷第二十八頁）。
    (五)綜上所述，足徵被告之自白與事實相符，應堪採信。
    (六)又被告前因施用毒品案件，經原審法院以八十九年度毒聲字第九四號裁定送觀
      察、勒戒後，認有繼續施用毒品之傾向，再以八十九年度毒聲字第八○六號裁
      定令入戒治處所施以強制戒治期滿後，由臺灣臺北地方法院檢察署檢察官於九
      十年五月十七日以九十年度戒毒偵字第一○七號不起訴處分確定，有臺灣高等
      法院檢察署刑案紀錄簡覆表、不起訴處分書（見偵字第二四八六號偵查卷第二
      十五頁）足憑，其於五年內再犯毒品危害防制條例第十條之事證明確，其犯行
      堪以認定，應依法論科。
二、論罪的理由：
    (一)被告所為，係犯毒品危害防制條例第十條第一項之施用第一級毒品罪。
    (二)被告持有海洛因後進而施用，其持有之低度行為應被施用之高度行為所吸收，
      不另論罪。
    (三)又被告多次非法施用海洛因之行為，時間緊接，犯罪構成要件相同，顯係基於
      概括犯意所為，應依連續犯之規定論以一罪並加重其刑。
    (四)被告有事實欄所載之前科及刑之執行，有台灣高等法院檢察署刑案紀錄簡覆表
      一紙足稽，其於五年內再犯本件有期徒刑以上之罪，應依累犯之規定遞加重其
      刑。
三、撤銷改判的理由：
    (一)撤銷原判決的理由：
      1.被告於九十年八月三十一日另經警在台北縣板橋市○○街查獲一節，原審未
        及敘明，已有未洽。
      2.又本案扣得之包裝袋、分裝鏟與其內所含之海洛因殘渣尚非不得分離，除該
        海洛因殘渣係毒品應依法沒收並銷燬外，該包裝袋及分裝鏟本身均非毒品，
        依法並無應銷燬之規定，原判決以之與所含之海洛因殘渣無法分離為由亦併
        諭知銷燬，亦有未合。
      3.被告上訴，徒以原審量刑過重，請求改判輕刑，雖無理由，惟原判決既有可
        議，即屬無可維持，自應由本院予以撤銷改判。
    (二)自為判決的科刑理由：
      1.審酌被告前有施用毒品及誣告前科，素行不佳，於勒戒處所勒戒完畢後，未
        把握自新機會，又再次施用足以導致人體機能發生依賴性、成癮性及抗藥性
        等障礙之海洛因，惟念其坦承犯行，且已知所悔悟等一切情狀，仍與原審同
        量處有期徒刑十月。
      2.扣案之包裝袋三只、分裝鏟二支內所含之海洛因殘渣（量微無法秤重）係毒
        品危害防制條例第二條第二項第一款所規定之第一級毒品，應依毒品危害防
        制條例第十八條第一項前段之規定沒收銷燬，該分裝袋三只及分裝鏟二支，
        均係被告所有，供其本案犯罪所用，業據被告陳明（見原審卷第四十二頁、
        本院上訴字卷第十六頁），亦併依刑法第三十八條第一項第二款之規定沒收
        。
      3.至在上開通北街處所扣得之注射針筒二支，與於被告褲袋內扣得之針筒一支
        ，被告供稱係被告友人楊澤棣、王永輝所有，均非其所有，而本院亦查無證
        據足資證明該等針筒係被告所有，自毋庸宣告沒收，併此敘明。
五、其他併案事實的處理：
    併辦意旨另以被告涉犯施用第二級毒品部分（九十一年度毒偵字第二○號），與
    本案被告施用第一級毒品之犯行，並無連續犯之裁判上一罪關係，已由本院前審
    退請檢察官另行依法偵處，附此說明。
參、適用的法律：
一、刑事訴訟法第三百七十一條、第三百六十九條第一項前段、第三百六十四條、第
    二百九十九條第一項前段。
二、毒品危害防制條例第十條第一項、第二十三條第二項、第十八條第一項前段。
三、刑法第十一條前段、第五十六條、第四十七條、第三十八條第一項第二款。
本案經檢察官劉永清到庭執行職務。
中      華      民      國    九十一    年      十      月     三十     日
                              臺灣高等法院刑事第二十庭
                                  審判長法  官  葉  麗  霞
                                        法  官  李  錦  樑
                                        法  官  范  清  銘
右正本證明與原本無異。
如不服本判決應於收受送達後十日內向本院提出上訴書狀，其未敘述上訴之理由者並
得於提起上訴後十日內向本院補提理由書（均須按他造當事人之人數附繕本）。
                                        書記官  黃  麗  玲
中      華      民      國    九十一    年      十月     三十     日
附錄：本案論罪科刑法條全文
毒品危害防制條例第十條第一項：
施用第一級毒品者，處六月以上五年以下有期徒刑。
